【裁判字號】    97,易緝,10
【裁判日期】    970218
【裁判案由】    傷害
【裁判全文】
臺灣板橋地方法院刑事判決              97年度易緝字第10號
公  訴  人  臺灣板橋地方法院檢察署檢察官
被      告  乙○○○
上列被告因傷害案件，經檢察官提起公訴（九十六年度偵字第一
０八三二號），本院判決如下：
    主  文
乙○○○傷害人之身體，處拘役伍拾日，如易科罰金，以新臺幣
壹仟元折算壹日，減為拘役貳拾伍日，如易科罰金，以新臺幣壹
仟元折算壹日。鎌刀壹支沒收。
    事  實
一、緣乙○○○於民國九十六年三月二日中午，與真實姓名年籍
    不詳自稱「林來福」之女姓友人，一同至址設臺北縣中和市
    ○○路四七九號二樓李佩霞所開設之「聚會卡拉OK店」飲酒
    作樂，「林來福」並與當時亦在店內消費之甲○○一起唱歌
    同樂。嗣上開三人於同日下午三時許，同時離開「聚會卡拉
    OK店」，在下樓後，甲○○因與乙○○○及「林來福」發生
    爭執，乙○○○竟基於普通傷害之犯意，至其所騎乘之機車
    內取出其割菜使用之鎌刀後，以該把鎌刀（起訴書誤載為大
    型美工刀，應予更正）揮向甲○○之左臉頰，致甲○○之臉
    部自鼻樑處至左邊臉頰因而受有長約十五公分之刀割傷。
二、案經甲○○訴由臺北縣政府警察局中和分局報告臺灣板橋地
    方法院檢察署檢察官偵查起訴。
    理  由
一、訊據被告乙○○○在本院審理時固不諱在前揭時地持刀揮向
    告訴人甲○○臉部，致告訴人受有前開傷勢，惟矢口否認有
    何傷害犯行，辯稱：甲○○在下樓時，要拉伊友人「林來福
    」，伊要將他們分開，甲○○就打伊一巴掌，伊眼鏡掉下來
    ，還被甲○○踩破，伊感覺很痛，而當時伊所騎乘之機車在
    伊旁邊，因伊車內有伊割菜用的鎌刀，伊就拿這把刀揮向甲
    ○○後，伊和「林來福」就各自離開了云云。然查，被告在
    前揭時地持鎌刀揮向告訴人臉頰，致告訴人臉部自鼻樑處至
    左邊臉頰因而受有長約十五公分之刀割傷之傷害事實，業據
    告訴人在警詢時指述綦詳，並有財團法人佛教慈濟綜合醫院
    台北分院函暨臺北縣政府消防局救護紀錄表、急診病歷資料
    在卷可稽，並經證人卓陳美玉、李佩霞分別在警詢時及偵查
    中證述被告與告訴人確有發生爭執及告訴人因之受有傷害，
    是堪認告訴人確因被告之傷害行為受有傷害。再查，被告雖
    辯稱：伊是因為告訴人先打伊一巴掌，才會到機車上拿刀子
    揮向告訴人云云，惟按，正當防衛必須對於現在不法之侵害
    始得為之，侵害業已過去，或無從分別何方為不法侵害之互
    毆行為，均不得主張防衛權，而衡之一般社會經驗法則，互
    毆係屬多數動作構成單純一罪而互為攻擊之傷害行為，縱令
    一方先行出手，而還擊之一方在客觀上苟非單純對於現在不
    法之侵害為必要排除之反擊行為，因其本即有傷害之犯意存
    在，則對其互為攻擊之還手反擊行為，自無主張防衛權之餘
    地（最高法院九十二年度台上字第三０三九號判決意旨可資
    參照），查縱認被告確有先遭告訴人揮打一巴掌，然被告在
    侵害過去後，始至所騎乘之機車上拿取鎌刀揮向告訴人，則
    核其所實行者僅係事後報復行為，並無正當防衛可言，自不
    得藉此主張阻卻傷害行為違法性，是堪認被告前開所辯，顯
    係事後卸責之詞，委不足採，無礙其本件罪責之成立。從而
    ，本件事證明確，被告前開犯行堪以認定，應予依法論科。
二、核被告所為，係犯刑法第二百七十七條第一項之傷害人之身
    體罪。爰審酌被告竟僅因細故與告訴人發生爭執，即持鎌刀
    傷害告訴人，並斟酌其犯罪之動機、目的、手段、告訴人所
    受傷勢及犯後態度等一切情狀，量處如主文所示之刑，並諭
    知易科罰金之折算標準。又本件被告犯罪時間係在九十六年
    四月二十四日以前，合於中華民國九十六年罪犯減刑條例第
    二條第一項第三款之規定，且係於該條例施行後即九十六年
    九月二十一日始經本院發布通緝，於九十七年一月十五日經
    警緝獲到案，是自非屬同條例第五條規定所稱不得減刑之情
    形，是併依上開減刑條例規定予以減刑。至被告所有用以傷
    害告訴人所使用之鎌刀一支，並未扣案，惟無證據證明業已
    滅失，是併依刑法第三十八條第一項第二款之規定併予宣告
    沒收。
據上論斷，應依刑事訴訟法第二百九十九條第一項前段，刑法第
二百七十七條第一項、第四十一條第一項前段、第三十八條第一
項第二款，刑法施行法第一條之一第一項、第二項前段，中華民
國九十六年罪犯減刑條例第二條第一項第三款、第七條、第九條
，判決如主文。
本案經檢察官顏妃琇到庭執行職務。
中    華    民    國    97    年    2     月    18    日
                  刑事第八庭  法  官  王士珮
以上正本證明與原本無異
如不服本判決應於送達後10日內向本院提出上訴狀
                              書記官  郭晉良
中    華    民    國    97    年    2     月    18    日
附錄本案論罪科刑法條全文：
中華民國刑法第277條
傷害人之身體或健康者，處3年以下有期徒刑、拘役或1千元以下
罰金。犯前項之罪因而致人於死者，處無期徒刑或7年以上有期
徒刑；致重傷者，處3年以上10年以下有期徒刑。


司法院資訊處製作；財團法人民間司法改革基金會備份。
